【裁判字號】    98,訴,178
【裁判日期】    980331
【裁判案由】    毒品危害防制條例
【裁判全文】
臺灣基隆地方法院刑事判決               98年度訴字第178號
公  訴  人  臺灣基隆地方法院檢察署檢察官
被      告  甲○○
上列被告因毒品危害防制條例案件，經檢察官提起公訴（97年度
毒偵字第2603、第2824號、98年度撤緩毒偵字第10號），被告就
被訴事實為有罪之陳述，本院合議庭裁定由受命法官獨任進行審
判，經改依簡式審判程序審理後判決如下：
    主  文
甲○○施用第一級毒品，累犯，處有期徒刑柒月，扣案之第一級
毒品海洛因（驗餘淨重零點壹陸零公克）併同難以析離之包裝
袋壹只，均沒收銷燬之；扣案之注射針筒壹支，沒收之。又施用
第一級毒品，累犯，處有期徒刑柒月，扣案之注射針筒壹支，沒
收之。又施用第一級毒品，累犯，處有期徒刑柒月。應執行有期
徒刑拾壹月，扣案之第一級毒品海洛因（驗餘淨重零點壹陸零
公克）併同難以析離之包裝袋壹只，均沒收銷燬之；扣案之注射
針筒貳支，均沒收之。
    事  實
一、甲○○前因施用毒品案件，經臺灣臺中地方法院裁定送觀察
    、勒戒後，認無繼續施用毒品之傾向，於民國90年2 月9 日
    執行完畢釋放，並由臺灣臺中地方法院檢察署檢察官以90年
    度毒偵字第345 號為不起訴處分確定。又於上開觀察勒戒執
    行完畢釋放後之5 年內，因施用第一級、第二級毒品案件，
    經同院裁定送觀察、勒戒後，認有繼續施用毒品之傾向，再
    經同院裁定送強制戒治（91年12月12日戒治期滿），並以91
    年度易字第37號判決判處應執行有期徒刑1 年4 月確定。復
    因偽造文書案件，經臺灣嘉義地方法院以94年度嘉簡字第10
    15號判決判處有期徒刑4 月確定。其因上開2 案件所處之刑
    ，嗣經臺灣嘉義地方法院以95年度聲字第267 號裁定合併定
    應執行有期徒刑1 年7 月確定，其入監執行後，於96年2 月
    13日執行完畢。竟不知悔改，
二、詎甲○○猶未戒斷毒癮，復基於施用第一級毒品海洛因之犯
    意，先後於下列時、地，均以將第一級毒品海洛因摻水注入
    注射針筒，再施打入身體之方式，各施用第一級毒品海洛因
    1 次，而為警分別於下列時、地查獲，並扣得第一級毒品海
    洛因及注射針筒等物：
  (一)97年3 月30日晚間8 時許，在臺中市○區○○街40號住處，
    施用海洛因1 次。嗣甲○○於97年3 月31日下午3 時30分許
    ，在基隆市○○區○○街1 號旁公廁處，因形跡可疑，為警
    盤查時查獲，並扣得其持有之第一級毒品海洛因1 包（驗餘
    淨重0.1630公克）及其所有供施用第一級毒品海洛因用之注
    射針筒1 支。
  (二)97年7 月24日晚間8 時許，在臺北縣貢寮鄉某處海邊，施用
    海洛因1 次。嗣甲○○於97年7 月25日晚間11時30分許，在
    基隆市安樂區○○○路129 巷消防局旁處，因形跡可疑，為
    警盤查時查獲，並扣得其所有供施用第一級毒品海洛因用之
    注射針筒1 支
  (三)97年8 月4 日晚間8 時許，在臺北縣貢寮鄉某處海邊，施用
    第一級毒品海洛因1 次。嗣甲○○於97年8 月5 日晚間7 時
    25分許，在基隆市基隆港區附近公共廁所內，因形跡可疑，
    為警盤查時查獲，且經警徵得其同意採驗尿液，結果呈嗎啡
    之陽性反應，而悉上情。
三、案經基隆市警察局第二、第四分局暨臺北縣政府警察局瑞芳
    分局報告臺灣基隆地方法院檢察署檢察官偵查後起訴。
    理  由
壹、程序事項：
    本件被告甲○○所犯者非為死刑、無期徒刑、最輕本刑為3
    年以上有期徒刑之罪或高等法院管轄第一審案件，其於準備
    程序進行中，先就被訴事實為有罪之陳述，經告知其簡式審
    判程序之旨，並聽取公訴人、被告之意見後，本院業已依刑
    事訴訟法第273 條之1 第1 項之規定，裁定由受命法官獨任
    以簡式審判程序進行本案之審理。
貳、實體事項：
一、上開事實，業據被告於本院審理時坦承在卷，且其為警查獲
    時所採集之尿液送驗結果，呈嗎啡之陽性反應，有台灣尖端
    先進生技醫藥股份有限公司濫用藥物檢驗報告2 紙、台灣檢
    驗科技股份有限公司濫用藥物檢驗報告1 紙、基隆市警察局
    第二、第四分局偵辦毒品案件尿液檢體對照表各1 紙、台北
    縣政府警察局瑞芳分局偵辦毒品危害防制條例案件犯嫌尿液
    檢驗編號對照表1 紙附卷可佐，且扣案之白色粉末1 包內含
    有第一級毒品海洛因成分（驗餘淨重0.1630公克），亦有交
    通部民用航空局航空醫務中心航藥鑑字第0972274 號毒品鑑
    定書1 紙存卷可查，復有注射針筒2 支扣案可佐，足徵被告
    之自白與事實相符，可以採信。綜上，本案事證明確，被告
    施用第一級毒品之犯行洵堪認定，應依法論科。
二、論罪科刑及沒收：
  (一)按毒品危害防制條例係於92年7 月9 日修正公布，自93年1
    月9 日起施行，其中第20條、第23條將施用毒品之刑事處遇
    程序，區分為「初犯」、「五年內再犯」、「五年後再犯」
    。依其立法理由之說明：「初犯」，經觀察、勒戒或強制戒
    治後，應為不起訴處分或不付審理之裁定；經觀察、勒戒或
    強制戒治執行完畢釋放後，「五年內再犯者」，因其再犯率
    甚高，原實施之觀察、勒戒及強制戒治既已無法收其實效，
    爰依法追訴或裁定交付審理。至於經觀察、勒戒或強制戒治
    執行完畢釋放後，「五年後再犯者」，前所實施之觀察、勒
    戒或強制戒治已足以遮斷其施用毒品之毒癮，為其自新及協
    助其斷除毒癮，仍適用「初犯」規定，先經觀察、勒戒或強
    制戒治之程序。從而依修正後之規定，僅限於「初犯」及「
    五年後再犯」二種情形，始應先經觀察、勒戒或強制戒治程
    序。倘被告於5 年內已再犯，經依法追訴處罰，縱其第三次
    （或第三次以上）再度施用毒品之時間，在初犯經觀察、勒
    戒或強制戒治執行完畢釋放五年以後，已不合於「五年後再
    犯」之規定，且因已於「五年內再犯」，顯見其再犯率甚高
    ，原實施觀察、勒戒或強制戒治，已無法收其實效，即應依
    該條例第10條處罰（最高法院95年度台非字第59號、第65號
    判決意旨及最高法院95年第7 次刑事庭會議決議意旨參照）
    。被告有如事實欄所載，於90年2 月9 日第一次觀察勒戒執
    行完畢後之5 年內，再因施用毒品案件，經法院裁定送強制
    戒治，並判處徒刑確定等情，有臺灣高等法院被告前案紀錄
    表在卷可稽。被告既曾於「五年內再犯」，且經法院判處罪
    刑確定，竟又於如事實欄所示之時間，先後施用第一級毒品
    ，揆諸前揭說明，即非屬毒品危害防制條例第20條第3 項所
    定「五年後再犯」之情形，故檢察官依法逕行起訴，於法要
    無不合，合先敘明。
  (二)查海洛因係毒品危害防制條例第2 條第2 項第1 款所定之第
    一級毒品，被告先後3 次非法施用第一級毒品海洛因之行為
    ，核均係犯毒品危害防制條例第10條第1 項之施用第一級毒
    品罪。被告因施用而持有第一級毒品海洛因之低度行為，應
    為施用第一級毒品之高度行為所吸收，不另論罪。又被告前
    曾受如事實欄所示之有期徒刑執行完畢，有臺灣高等法院被
    告前案紀錄表在卷可按，其於有期徒刑執行完畢後，5 年以
    內故意再犯本件有期徒刑以上之罪，為累犯，其所犯上開3
    罪，均應依法加重其刑。再被告上開所犯3 罪，犯意各別，
    行為不同，應予分論併罰。爰審酌其犯罪之動機、曾有施用
    毒品之前科仍不知戒除，惟犯罪後坦承犯行，且所犯施用毒
    品犯行乃戕害自己身心健康，並未危及他人等一切情狀，分
    別量處如主文所示之刑，並定其應執行之刑。
  (三)扣案之白色粉末1 包內含有第一級毒品海洛因成分（驗餘淨
    重合計0.1630公克），業如前認定，爰併同難以析離之包裝
    袋1 只，均依毒品危害防制條例18條第1 項前段，宣告沒收
    燬之。又被告供承扣案之注射針筒2 支均係其所有供施用第
    一級毒品海洛因用，爰在其各次所犯施用第一級毒品罪項下
    ，宣告沒收之。
據上論斷，應依刑事訴訟法第273 條之1 第1 項、第299 條第1
項前段，毒品危害防制條例第10條第1 項、第18條第1 項前段、
第23條第2 項，刑法第11條、第47條第1 項、第51條第5 款、第
38條第1 項第2 款，判決如主文。
本案經檢察官乙○○到庭執行職務。
中    華    民    國    98    年    3    月    31    日
                  刑事第一庭法  官  劉桂金
以上正本證明與原本無異。
如不服本判決應於收受送達後10日內向本院提出上訴書狀，並應
敘述具體理由；其未敘述上訴理由者，應於上訴期間屆滿後20日
內向本院補提理由書 (均須按他造當事人之人數附繕本)「切勿
逕送上級法院」。
中    華    民    國    98    年    3    月    31    日
                            書記官  簡羽勤
附錄論罪法條：
毒品危害防制條例第10條第1項
施用第一級毒品者，處 6 月以上 5 年以下有期徒刑。


司法院資訊處製作；財團法人民間司法改革基金會備份。
